【裁判字號】    95,自緝,6
【裁判日期】    950626
【裁判案由】    
【裁判全文】
臺灣彰化地方法院刑事判決               95年度自緝字第6號
自  訴  人  丁○○
                    號
被      告  乙○○
上列被告因詐欺案件，經自訴人提起自訴及臺灣彰化地方法院檢
察署檢察官移送併案（九十五年度偵緝字第三五三號），本院依
簡式審判程序判決如下：
    主  文
乙○○共同連續意圖為自己不法之所有，以詐術使人將本人之物
交付，處有期徒刑壹年肆月。緩刑肆年。
    事  實
一、乙○○與其妻甲○○○（已由本院以八十七年度自緝字第一
    六號判決確定）共同在彰化縣彰化市○○路一五六之六號經
    營瑞昌修車廠，惟因經營不善，於八十五年間時已負債累累
    ，並處於幾乎無法周轉之窘境。詎斯時二人均明知渠等之財
    務拮倨，並無償債能力，竟仍共同基於意圖為自己不法之所
    有之概括犯意聯絡，先後向丁○○、丙○○佯稱：渠等所經
    營之瑞昌修車廠占地面積大且經營良好，惟因之後將兼營汽
    車融資及進口高級汽車之買賣等業務，故要向丁○○、丙○○先調借款項，且渠等將簽發票據供擔保，屆期必均能兌現
    等語，致丁○○、丙○○均因而陷於錯誤而同意借款，丁○○即自八十五年二月十四日起至同年六月八日止，先後共交
    付予乙○○、甲○○○新臺幣（下同）二百四十萬元之借款
    ，丙○○則於八十五年四、五月間先後共交付予乙○○、甲○○○三百七十萬元之借款，而乙○○、甲○○○則各簽發
    如附表一所示之支票予丁○○、如附表二所示之支票及本票
    予丙○○，佯供擔保。嗣因上開支票屆期經提示均因已遭拒
    絕往來而不獲付款，乙○○、甲○○○二人復逃逸無蹤，丁○○、丙○○始知受騙。
二、案經被害人丁○○提起自訴及臺灣彰化地方法院檢察署檢察
    官移送併案。
    理  由
一、查現行刑事訴訟法第三百十九條第二項、第三百二十九條第
    二項固分別規定：自訴之提起，應委任律師行之；自訴人未
    委任代理人，法院應定期間以裁定命其委任代理人，逾期仍
    不委任者，應諭知不受理之判決。惟上開自訴必需委任律師
    為代理人之規定係自九十二年九月一日起施行，於自訴人丁○○於八十五年十月二十一日提起自訴時，尚無此限制。而
    查自訴是否合法，特別是關於程式要件是否欠缺，本應依訴
    訟繫屬之時決之，是刑事訴訟法施行法第七條之三即規定：
    「中華民國九十二年一月十四日修正通過之刑事訴訟法施行
    前，已繫屬於各級法院之案件，其以後之訴訟程序，應依刑
    事訴訟法終結之。但修正刑事訴訟法施行前已依法定程序進
    行之訴訟程序，其效力不受影響」。因之，於上開規定施行
    前已經提起自訴之案件，既不以委任律師為代理人提起為必
    要，是檢察官於審判期日所得為之訴訟行為，乃應由自訴人
    親自實施，首先敘明。
二、訊據被告乙○○對於上揭犯罪事實坦承不諱，核與自訴人丁○○、告訴人丙○○所指訴之情節相符，並有共犯甲○○○
    所簽發如附表一、二所示之支票及本票影本、前開支票之退
    票理由單影本、彰化市第一信用合作社八十七年十一月二十
    七日以八七彰一信合字第七七四號函覆本院之甲○○○支票
    存款帳戶往來記錄附卷可資佐證，足徵被告之自白與事實相
    符。綜上，本件事證明確，被告上開詐欺犯行堪予認定。
二、核被告乙○○所為，係犯刑法第三百三十九條第一項之詐欺
    取財罪。被告與甲○○○間，就上揭詐欺犯行有犯意之聯絡
    及行為之分擔，均為共同正犯。被告先後多次詐欺之犯行，
    時間緊接，犯罪構成要件亦前後相同，顯係基於概括之犯意
    反覆為之，應依照連續犯之規定，論以一罪，並加重其刑。
    又自訴狀雖僅就被告詐欺自訴人丁○○部分提起自訴，未論
    及被告上開其餘犯行，然自訴人就犯罪事實一部提起自訴者
    ，其效力及於全部（刑事訴訟法第三百四十三條準用第二百
    六十七條），本件被告上開其餘犯行與自訴人自訴狀所載經
    論罪部分之犯罪事實，具有連續犯之裁判上一罪關係，應為
    自訴效力所及，本院自應併予審究。爰審酌被告之品行、智
    識程度，犯罪之動機、目的、方法、手段、所得利益、所生
    危害，犯後坦承犯行，態度尚佳，及已與自訴人丁○○、告
    訴人丙○○達成和解等一切情狀，量處如主文所示之刑，以
    示懲儆。末查被告前未曾受有期徒刑以上刑之宣告，此有臺
    灣高等法院被告全國前案紀錄表一份存卷可按，其因一時失
    慮，致罹刑章，經此審理程序教訓，當知所警惕，信無再犯
    之虞，且自訴人亦於本院審理時當庭表示願意原諒被告，請
    求給予被告自新機會等情，本院認前開對其宣告之刑，以暫
    不執行為適當，爰併予諭知緩刑四年，用啟自新。
據上論斷，應依刑事訴訟法第三百四十三條、第二百七十三條之
一第一項、第二百九十九條第一項前段、刑法第二十八條、第五
十六條、第三百三十九條第一項，罰金罰鍰提高標準條例第一條
前段，判決如主文。
本案經自訴人丁○○到庭執行職務。
中    華    民    國    95    年    6     月    26    日
                        臺灣彰化地方法院刑事第一庭
                                      法  官    紀佳良
以上正本證明與原本無異。
如不服本判決，應於判決送達後十日內向本院提出上訴狀（須附
繕本）。
告訴人或被害人對於判決如有不服具備理由請求檢察官上訴者，
其上訴期間之計算係以檢察官收受判決正本之日期為準。
中    華    民    國    95    年    6     月    27    日
                                      書記官    陳錫威
刑法第三百三十九條第一項：
意圖為自己或第三人不法之所有，以詐術使人將本人或第三人之
物交付者，處五年以下有期徒刑、拘役或科或併科一千元以下罰
金。
附表一：
┌────┬───┬──────┬────┬────┐
│票據種類│發票人│發票日      │付款人  │票面金額│
├────┼───┼──────┼────┼────┤
│支    票│吳李梅│民國八十五年│彰化市第│三十萬元│
│        │玉    │七月九日    │一信用合│        │
│        │      │            │作社    │        │
├────┼───┼──────┼────┼────┤
│支    票│吳李梅│民國八十五年│彰化市第│二十萬元│
│        │玉    │七月十日    │一信用合│        │
│        │      │            │作社    │        │
├────┼───┼──────┼────┼────┤
│支    票│吳李梅│民國八十五年│彰化市第│三十萬元│
│        │玉    │七月十五日  │一信用合│        │
│        │      │            │作社    │        │
├────┼───┼──────┼────┼────┤
│支    票│吳李梅│民國八十五年│彰化市第│四十萬元│
│        │玉    │七月二十三日│一信用合│        │
│        │      │            │作社    │        │
├────┼───┼──────┼────┼────┤
│支    票│吳李梅│民國八十五年│彰化市第│四十萬元│
│        │玉    │七月二十四日│一信用合│        │
│        │      │            │作社    │        │
├────┼───┼──────┼────┼────┤
│支    票│吳李梅│民國八十五年│彰化市第│八十萬元│
│        │玉    │七月二十五日│一信用合│        │
│        │      │            │作社    │        │
└────┴───┴──────┴────┴────┘
附表二：
┌────┬───┬──────┬────┬────┐
│票據種類│發票人│發票日      │付款人  │票面金額│
├────┼───┼──────┼────┼────┤
│本    票│吳李梅│民國八十五年│甲○○○│一百萬元│
│        │玉、吳│四月二十二日│、乙○○│        │
│        │瑞熀  │            │        │        │
├────┼───┼──────┼────┼────┤
│支    票│吳李梅│民國八十五年│彰化市第│一百四十│
│        │玉    │六月六日    │一信用合│萬元    │
│        │      │            │作社    │        │
├────┼───┼──────┼────┼────┤
│支    票│吳李梅│民國八十五年│彰化市第│二十萬元│
│        │玉    │七月二十六日│一信用合│        │
│        │      │            │作社    │        │
├────┼───┼──────┼────┼────┤
│支    票│吳李梅│民國八十五年│彰化市第│八十萬元│
│        │玉    │五月十一日  │一信用合│        │
│        │      │            │作社    │        │
├────┼───┼──────┼────┼────┤
│支    票│吳李梅│民國八十五年│彰化市第│一百萬元│
│        │玉    │五月二十二日│一信用合│        │
│        │      │            │作社    │        │
├────┼───┼──────┼────┼────┤
│支    票│吳李梅│民國八十五年│彰化市第│三十萬元│
│        │玉    │五月二十六日│一信用合│        │
│        │      │            │作社    │        │
└────┴───┴──────┴────┴────┘


司法院資訊處製作；財團法人民間司法改革基金會備份。
